【裁判字號】    90,易,379
【裁判日期】    901224
【裁判案由】    偽造文書
【裁判全文】
臺灣桃園地方法院刑事判決                            九十年度易字第三七九號
    公  訴  人  臺灣桃園地方法院檢察署檢察官
    被      告  乙○○
右列被告因偽造文書案件，經檢察官提起公訴（八十九年度偵字第六一二七號），本
院判決如左：
    主      文
乙○○意圖為自己不法之所有，以詐術使人將本人之物交付，未遂，累犯，處有期徒
刑參月，如易科罰金，以參佰元折算壹日。
乙○○所有之變造駕駛執照影本壹張沒收。
    事      實
一、乙○○前曾於民國八十五年間因違反麻醉藥品管理條例案件，經台灣新竹地方法
    院判處有期徒刑七月確定，甫於八十六年五月三十一日執行完畢。詎猶不知悔改
    ，明知僅具有職業大貨車之駕駛資格，竟購買車牌號碼ＦＸ—八六七號聯結車（
    懸掛ＭＯ—九七號板車）一部，並自為駕駛，及靠行上誠交通有限公司（下稱上
    誠公司）。嗣於民國八十九年六月二十一日十一時五十八分許，乙○○駕駛上開
    聯結車，在桃園縣中壢市永福里水尾八之二號萬方重車修理廠之停車場內，因倒
    車不慎，撞及停放在該保養廠內之車牌號碼Ｇ八—五三六七號自小客車及員工丁○○所有之車號ＣＫ—三六三三號自小客車各乙部。乙○○明知並未取得職業聯
    結車之駕駛資格，係無照駕駛，無法辦理保險理賠，為了賠償丁○○等上開車輛
    之損害，竟基於意圖為自己不法所有之犯意，於同年月二十二日某時，在不詳地
    點，以先將其所有之「中華民國交通部製發汽車駕駛執照」（下稱駕駛執照）特
    許證影印後，再將駕照影本上駕照種類欄內所記載之「職業大貨車」，變造為「
    職業聯結車」，旋將上開變造之駕駛執照影本傳真予丁○○所任職之萬方重車修
    理廠不知情之保險理賠員甲○○，利用不知情之甲○○將上開資料傳真上誠公司
    不知情之業務員，再由該不知情之上誠公司業務員持向富邦產物保險股份有限公
    司（富邦保險公司）辦理保險理賠，而行使之詐術，並足以生損害於公路監理單
    位對於駕駛人資料管理之正確性。嗣為富邦保險公司發現乙○○所提供之上開駕
    駛執照影本內容與監理站之資料不符，始知上情，因而未獲保險理賠。
二、案經丁○○告發後由台灣桃園地方法院檢察署檢察官偵查起訴。
        理  由
一、訊據被告乙○○固承認未取得職業聯結車之駕駛執照，及購買上開聯結車靠行上
    誠交通有限公司，後因駕駛不慎肇事之事實，惟矢口否認有何變造特許證及詐欺
    未遂之犯行，於偵查中辯稱：伊交付給甲○○之駕照影本，與吳某在本案中所提
    出者不同，伊並未有變造駕駛執照之行為云云；於本院審理中改辯稱：伊將駕照
    交予沅太車行負責人丙○○，請她幫忙辦理保險理賠事宜，伊不知駕照影本為何
    會被偽造云云，惟查，右揭犯罪事實業據告發人丁○○指述、及證人甲○○、丙○○證述綦詳，並有變造之乙○○駕駛執照影本乙件、汽車駕駛人查詢表、汽車
    車籍查詢表、證號查詢汽車駕駛人表各乙件附卷可稽。參以證人甲○○、丙○○
    並非肇事者或被害人，亦非被告靠行之上誠公司負責人，均僅係第三人，何須冒
    著偽造文書、詐欺犯行被查獲之風險，一無所獲，而為被告變造駕駛執照之理？
    況證人甲○○、丙○○與被告素無仇怨，故亦無私自變造被告駕駛執照，以挾怨
    誣陷被告之必要。何況被告明知並未取得職業聯結車之駕駛資格，無法辦理保險
    理賠，而仍然要向富邦保險公司申請保險理賠，至徵其有不法意圖甚明。衡諸常
    情，亦僅被告有變造上開駕駛執照影本，進而持以行使，藉以獲得不法財物之動
    機，顯係被告變造無訛。是被告上開辯解顯係事後卸責之詞，委無可採，本件事
    證明確，被告罪行均堪以認定。
二、按影本與原本可有相同之效果，如將原本予以影印後，將影本之部分內容竄改，
    重加影印，其與無制作權人將其原本，作另一表示其意思者無異，應成立偽造文
    書罪，最高法院四十六年臺上字第一一一０號著有判例可稽；次按駕駛執照為公
    路監理機關所發給，固具有公文書之性質，惟僅為行車之許可憑證，自屬特許證
    之一種。核被告所為，係犯刑法第二百十六條、第二百十二條之行使變造特種文
    書罪及同法第三百三十九條第三項、第一項之詐欺取財未遂罪。其變造特種文書
    之低度行為，應為行使之高度行為所吸收，不另論罪。又被告利用不知情之第三
    人甲○○及上誠公司業務員向富邦保險公司詐欺，應成立詐欺未遂罪之間接正犯
    。再者，公訴人雖未就被告詐欺取財未遂之部分犯行起訴，惟檢察官就犯罪事實
    一部起訴者，其效力及於全部，本院自應併予審理，附此敘明。其所犯前開變造
    特種文書、詐欺取財未遂罪間，有方法結果之牽連關係，為牽連犯，應從較重之
    詐欺取財未遂罪處斷。查被告前於八十五年間因違反麻醉藥品管理條例案件，經
    台灣新竹地方法院判處有期徒刑七月確定，甫於八十六年五月三十一日執行完畢
    ，此有本院被告全國前案紀錄表存卷可按，其於刑之執行完畢後五年內，再犯本
    件有期徒刑以上之罪，為累犯，應依刑法第四十七條規定加重其刑。又被告已著
    手於詐欺犯罪行為之實行而不遂，為未遂犯，應依刑法第二十六條前段規定減輕
    其刑，並先加後減之。爰審酌被告之品行、犯罪之動機、目的、手段、所生危害
    及犯罪後之態度等一切情狀，量處如主文所示之刑，並諭知易科罰金之折算標準
    ，以示懲儆。
三、被告乙○○所有之變造駕駛執照影本乙張，雖未扣案，但無法證明已滅失，如前
    所述，應為被告所有，且供犯罪所用之物，爰依刑法第三十八條第一項第二款之
    規定沒收之。至於被告將前開變造駕駛執照傳真予甲○○，甲○○再傳真予上誠
    交通有限公司，上誠公司持向富邦保險公司申請理賠，上開傳真之變造駕駛執照
    影本，雖為供被告犯罪所用之物，然已分別為渠等留存而為渠等所有，依法不得
    宣告沒收。
據上論斷，應依刑事訴訟法第二百九十九條第一項前段，刑法第二百十六條、第二百
十二條、第三百三十九條第一項、第三項、第五十五條、第四十七條、第二十六條前
段、第四十一條第一項前段、第三十八條第一項第二款、罰金罰鍰提高標準條例第一
條前段、第二條，判決如主文。
本案經檢察官蔡孟利到庭執行職務
中      華      民      國    九十      年     十二     月    二十四    日
                                臺灣桃園地方法院刑事第二庭
                                      法  官  曾  正  耀
右正本證明與原本無異。
如不服本判決，應於判決送達後十日內向本院提出上訴狀( 應附繕本 )，上訴於
臺灣高等法院。
                                      書記官  文  巧  雲
中        華        民        國   九十   年   十二     月    二十四    日
附論罪科刑依據之法條：
刑法第二百一十六條：
行使第二百十條至第二百十五條之文書者，依偽造、變造文書或登載不實事項或使登
載不實事項之規定處斷。
刑法第二百十二條：
偽造、變造護照、旅券、免許證、特許證及關於品行、能力、服務或其他相類之證書
、介紹書，足以生損害於公眾或他人者，處一年以下有期徒刑，拘役或三百元以下罰
金。
刑法第三百三十九條：
意圖為自己或第三人不法之所有，以詐術使人將本人或第三人之物交付者，處五年以?
下有期徒刑、拘役或科或併科一千元（已提高十倍為一萬元）以下罰金。
以前項方法得財產上不法之利益或使第三人得之者，亦同。
前二項之未遂犯罰之。


司法院資訊處製作；財團法人民間司法改革基金會備份。
